臺灣桃園地方法院刑事判決
110年度交訴字第63號
公  訴  人  臺灣桃園地方檢察署檢察官
被      告  吳家源


指定辯護人  本院公設辯護人廖彥傑                   
上列被告因公共危險等案件，經檢察官提起公訴（110年度偵字
第21355號），本院判決如下： 
    主  文
乙○○犯不能安全駕駛動力交通工具致人於死罪，處有期徒刑5年
。又犯肇事致人死亡逃逸罪，處有期徒刑1年。又汽車駕駛人，
無駕駛執照駕車，而犯過失傷害罪，處有期徒刑7月。又犯肇事
致人普通傷害逃逸罪，處有期徒刑10月。應執行有期徒刑7年。
    犯罪事實
一、乙○○未領有汽車駕駛執照，於民國110年5月1日晚間6時許起
    至9時許止，在桃園市○○區○○路0段00○0號好客餐廳內飲用酒
    類後，有吐氣所含酒精濃度達每公升0.25毫克以上之情形而
    不能安全駕駛動力交通工具，且客觀上能預見服用酒類後，
    其注意力、操控力因受酒精作用影響而減弱，駕駛動力交通
    工具行駛在道路上，極可能肇生交通事故，導致其他用路人
    死亡之結果，竟輕忽飲用酒類後駕駛動力交通工具可能造成
    他人死亡結果之危險，仍於同日晚間10時29分前某時，駕駛
    車牌號碼000-0000號自用小客車（下稱A車），沿桃園市龍
    潭區公園路往華南路1段方向行駛，嗣於同日22時29分，行
    經公園路301089號燈桿前，本應注意車前狀況，並隨時採取
    必要之安全措施，因酒後注意力減低、操控能力不佳，不慎
    撞擊同向右前方之莊志豪跨坐、停靠在該處路面邊線外之車
    牌號碼000-000號普通重型機車（下稱B車），致莊志豪人車
    倒地並因此受有頭部鈍挫傷併右肱骨骨折、顱底骨折等傷害
    ，送醫前即已無生命徵象，經搶救後仍於同日22時47分休克
    死亡（下稱第1事故）。詎乙○○於肇事後，見莊志豪倒地不
    起，未對負傷之莊志豪採取救護或其他必要措施，且未停留
    在現場等待警方前來處理，竟基於肇事逃逸之犯意，旋駕駛
    A車逃逸。詎乙○○駕駛A車逃逸途中，於同日22時33分，駛至
    桃園市○○區○○路00號前，又疏未注意車前狀況，而不慎撞擊
    站立路旁之行人丙○○，致丙○○受傷倒地，因而受有頭部創傷
    併腦震盪後症候群、前額及下顎深部撕裂傷及四肢多處挫擦
    傷等傷勢（下稱第2事故），詎乙○○再次肇事後，見丙○○倒
    地不起，仍未對負傷之丙○○採取救護或其他必要措施，且未
    停留在現場等待警方前來處理，復另基於肇事逃逸之犯意，
    旋駕駛A車逃逸。嗣於同日22時47分，在桃園市○○區○○路000
    號前為警逮捕，並當場測得其吐氣所含酒精濃度為每公升0.
    78毫克，而循線查悉上情。
二、案經莊志豪之父丁○○、莊志豪之妻戊○○、丙○○告訴暨桃園地
    方檢察署檢察官簽分偵辦。 
    理  由
壹、證據能力：
一、本判決認定犯罪事實所引用之供述及非供述證據，並無證據
    證明係公務員違背法定程序所取得，且經檢察官同意有證據
    能力，被告乙○○及辯護人對於證據能力均無爭執，本院審酌
    該等證據資料製作時之情況，亦無違法不當及證明力明顯過
    低之瑕疵，認作為證據應屬適當，依刑事訴訟法第158條之4
    反面解釋及第159條至第159條之5規定，均有證據能力。
貳、實體部分：
一、認定犯罪事實所憑之證據及理由：
　　訊據被告固表示全部承認犯罪，及辯護人辯護略以：被告坦
    承檢察官起訴罪名及鈞院諭知加重規定部分，均為有罪答辯
    等語，惟觀之被告警詢時供陳：我酒醉了，當時都沒有發現
    我的對肇（應為對照之誤）、我不清楚我有發生事故，我願
    與對方好好處理等語；及於偵訊供陳：我喝完酒開車上路要
    回家，不知道有撞到人、喝醉了、記憶都是空白，真的不知
    道有撞到人車，我承認不能安全駕駛致人於死、肇事逃逸等
    語；及於審理時供陳：（審判長問：為何撞到人不停下來，
    且不報警叫救護車？）當天我只知道我喝很多酒，別人告訴
    我，我硬要開車回家，我想不起來當天發生什麼事等語，核
    其所述，應認其雖未否認本案酒後駕車、酒後駕車肇事致人
    死、傷之客觀事實，然因其歷來均辯稱不知有肇事之情事，
    故應認其否認有肇事逃逸之犯意。經查：
　㈠上揭客觀事實，被告於警詢、偵訊及審理時均不否認，且據
    證人即告訴人丙○○、證人魏敬昀（目擊A車離開第1事故現場
    、騎機車在後尾隨察看A車）、證人余瑋帆（目擊第2事故）
    於警詢陳述在卷，並有桃園市政府警察局道路交通事故當事
    人酒精測定紀錄表2紙及桃園市政府警察局龍潭分局龍潭交
    通分隊道路交通事故肇事人自首情形紀錄表、道路交通事故
    現場圖、道路交通事故調查報告表㈠㈡、桃園市政府警察局舉
    發違反道路交通管理事件通知單、監視錄影畫面光碟及翻拍
    照片、現場照片等在卷可稽；又莊志豪受有頭部鈍挫傷併右
    肱骨骨折、顱底骨折等傷害，到院前已無生命跡象，有桃園
    市政府警察局龍潭分局處理相驗案件初步調查報告暨相驗書
    、國軍桃園總醫院附設民眾診療服務處診斷證明書、臺灣桃
    園地方檢察署相驗屍體證明書及檢驗報告書、相驗照片附卷
    為憑；另丙○○受有頭部創傷併腦震盪後症候群、前額及下顎
    深部撕裂傷及四肢多處挫擦傷等傷勢，有國軍桃園總醫院附
    設民眾診療服務處診斷證明書附卷可佐，是上揭事實，堪以
    認定。
  ㈡按汽車駕駛人飲用酒類後，其吐氣所含酒精濃度達每公升0.1
    5毫克以上，不得駕車，被告行為時之道路交通安全規則第1
    14條第2款定有明文；次按汽車行駛時，駕駛人應注意車前
    狀況，並隨時採取必要之安全措施，道路交通安全規則第94
    條第3項亦定有明文。被告雖未領有普通小客車駕駛執照，
    有卷附之公路監理電子閘門可稽，然審酌酒後駕車之危害及
    酒後不應駕車之觀念，已透過學校教育、政令宣導及各類媒
    體廣為介紹傳達各界週知多年，依其智識、年齡，對前開規
    定自應知之甚詳，亦應隨時確實遵守，而依道路交通事故調
    查報告表㈠載明，當時雖係夜間，然天候晴，柏油路面乾燥
    無缺陷，道路無障礙物，視距良好等情狀，並無不能注意之
    情事，竟貿然酒後駕駛車輛行駛在道路上，且酒後駕車時之
    吐氣所含酒精濃度已達每公升0.78毫克，其於酒後駕車途中
    ，因酒後注意能力降低，疏未注意車前狀況，並隨時採取必
    要之安全措施，因而不慎撞擊莊志豪、丙○○肇事，致莊志豪
    傷重不治死亡，及致丙○○受有上揭傷害，其駕駛行為顯有過
    失。另莊志豪確因本案第1事故，遭被告酒後駕車自後直接
    撞擊，致受有上揭傷害，且於送醫前即已無生命徵象，經搶
    救後仍於同日22時47分休克死亡；及丙○○因本案第2事故，
    遭被告酒後駕車不慎撞擊，致受有前揭傷害，均已如上述，
    則被告之過失行為與莊志豪之死亡、及與丙○○之普通傷害結
    果間，均顯具有相當因果關係至明。
　㈢又按刑法上之加重結果犯，係指行為人就故意實行之基本犯
    罪行為，於一般客觀情況下可預見將發生一定之加重結果，
    但因行為人之疏虞（即過失）而主觀上未預見，致發生該加
    重之結果而言。故加重結果犯就基本犯罪而言，為故意犯；
    對加重結果而言，則具有過失犯之性質（最高法院103年度
    台上字第3601號判決意旨參照）。而不能安全駕駛動力交通
    工具致人於死罪係加重結果犯，學理上稱為「故意與過失之
    競合」，以行為人對於基本（不能安全駕駛動力交通工具）
    行為有故意，對於加重結果（致人於死）部分有過失，始令
    負該加重結果之責，並於實體法上給予實質上一罪之評價（
    最高法院101年度台上字第6483號判決意旨參照）。查被告
    於110年5月1日晚間6時許起飲酒至晚間9時許止，隨即於飲
    酒後之同日晚間10時29分前某時決意駕車上路，並肇致本案
    第1事故，而致莊志豪死亡之結果，被告就飲用酒類後已達
    不能安全駕駛之程度而仍駕駛車輛之行為，自屬故意所為，
    而莊志豪係跨坐於停放路旁之機車上，遭被告駕駛車輛撞擊
    致死，雖難認被告主觀上有致莊志豪於死之故意，然依一般
    人日常生活經驗法則，多可認知酒後駕車極易因體內酒精作
    用影響，造成精神不佳及注意能力降低，稍有不慎，極可能
    肇致車禍發生，危及自己與其他用路人之身體、生命安全，
    甚至造成其他用路人死亡之結果。是被告飲用酒類後已達不
    能安全駕駛之程度，仍駕車上路，對於可能肇事因此導致被
    害人死亡之結果，客觀上自有預見可能性，自應該當加重結
    果犯之要件。
　㈣被告雖以前詞置辯，惟由被告於審理時供承：當晚喝完酒後
    我要開車回家，肇事路段是我回家會經過的路段等語，足徵
    其初始駕車之神智應尚稱清楚，方能據以行駛正確路線返家
    。再觀之魏敬昀警詢證述：伊聽到公園路方向有很大的碰撞
    聲，隨後看到1輛黑色賓士車車頭半毀往華南路1段方向逃逸
    ，伊請朋友到現場察看後，就騎機車尾隨該賓士車，該車開
    到華南路1段底後調頭往北龍路方向，之後行駛北龍路往關
    西方向開，沿路闖越多個紅綠燈並蛇行，之後煞車停在龍元
    路某店門前，後來警察就到現場處理等語，及佐以現場A車
    車損照片所示，A車因於第1現場發生撞擊，致A車前方車頭
    凹陷、引擎蓋變形、右側葉子板刮損等，可見當時撞擊力道
    甚猛烈，且A車應有撞擊該處之紐澤西護欄，才會導致右側
    葉子板有嚴重刮損之痕跡。而一般人於酒駕時雖會有注意力
    、操控力減低等情狀，然於發生上述第1事故之重大撞擊，
    且案發現場附近之民眾如魏敬昀尚可聽聞巨大撞擊聲，衡之
    常情，駕駛人於受到此一極大驚嚇之情形下，其神智當會回
    復完全清醒；復佐以道路交通事故現場圖所示，被告於發生
    第1事故後，於逃逸途中，雖曾撞擊停放於路旁之機車，及
    於第2事故不慎撞擊丙○○，然仍至少行駛通過5個路口，而僅
    發生輕微事故，且最終係出於己意煞停，而非因發生事故被
    迫停車等情，可徵其當時應僅處於注意力、反應力及操控能
    力減弱之狀態，而非全然不省人事，準此，堪認被告發生第
    1事故後，其意識當已回復可得正確認知外界情境之狀態，
    則被告既知悉分別有第1、第2事故，且均有過失，已如上述
    ，其未停留於現場救護被害人、等候員警到場處理而駕車駛
    離，自有肇事逃逸犯意無誤。從而，被告辯稱不知當時發生
    何事云云，要屬卸責之詞，不足採信。
　㈤綜上所述，足徵被告空言辯稱當時喝醉，對自己所為沒有印
    象，顯係臨訟卸責之詞，並非可採。本案事證明確，被告犯
    行均堪認定，應依法論科。
二、論罪科刑：
　㈠按行為後法律有變更者，適用行為時之法律，但行為後之法
    律有利於行為人者，適用最有利於行為人之法律，刑法第2
    條第1項定有明文。查被告行為後，刑法第185條之3第2項之
    規定業經總統於111年1月28日修正公布，於同年月30日生效
    施行。修正前刑法第185條之3第2項規定：「駕駛動力交通
    工具，因而致人於死者，處3年以上10年以下有期徒刑；致
    重傷者，處1年以上7年以下有期徒刑。」修正後則規定：「
    駕駛動力交通工具，因而致人於死者，處3年以上10年以下
    有期徒刑，得併科200萬以下罰金；致重傷者，處1年以上7
    年以下有期徒刑，得併科100萬元以下罰金。」經比較新舊
    法之結果，修正後該條項規定增列得併科罰金之規定，自應
    以修正前刑法第185條之3第2項規定較有利於被告，是依刑
    法第2條第1項前段規定，應適用修正前即行為時法論處。
　㈡又被告行為後，刑法第185條之4之規定業經總統於110年5月2
    8日修正公布，並自同年月30日生效，修正前刑法第185條之
    4規定：「駕駛動力交通工具肇事，致人死傷而逃逸者，處1
    年以上7年以下有期徒刑」，修正後則規定：「駕駛動力交
    通工具發生交通事故，致人傷害而逃逸者，處6月以上5年以
    下有期徒刑；致人於死或重傷而逃逸者，處1年以上7年以下
    有期徒刑。犯前項之罪，駕駛人於發生交通事故致人死傷係
    無過失者，減輕或免除其刑」，新法就被害人受傷程度為普
    通傷害之情形，法定刑為6月以上5年以下有期徒刑；僅在被
    害人死亡或重傷之情形，法定刑方為1年以上7年以下有期徒
    刑（致人於死部分之構成要件暨法律效果均未變更）。本案
    被告對於2次車禍事故之發生均有過失責任，且丙○○因第2現
    場車禍受有上揭普通傷害，業如前述，則本案駕駛動力交通
    工具致人普通傷害而逃逸部分之法定刑係由修正前「處1年
    以上7年以下有期徒刑」，修正為「處6月以上5年以下有期
    徒刑」，經比較新、舊法之結果，就駕駛動力交通工具致人
    普通傷害而逃逸部分，以修正後刑法第185條之4第1項前段
    之規定有利於被告，自應依刑法第2條第1項但書之規定，適
    用修正後刑法第185條之4第1項前段之規定論處。至駕駛動
    力交通工具致人於死而逃逸部分，因刑法第185條之4之規定
    修正前後構成要件暨法律效果均未變更，不生新舊法比較問
    題，應逕行適用現行刑法第185條之4第1項後段規定論罪。
    起訴意旨認此部分應適用修正前刑法第185條之4之規定，容
    屬誤會，附此敘明。
　㈢汽車駕駛人，無駕駛執照駕車、酒醉駕車、吸食毒品或迷幻
    藥駕車、行駛人行道或行經行人穿越道不依規定讓行人優先
    通行，因而致人受傷或死亡，依法應負刑事責任者，加重其
    刑至二分之一，道路交通管理處罰條例第86條第1項定有明
    文；前開規定，係就刑法第284條過失傷害罪之基本犯罪類
    型，對於加害人為汽車駕駛人，於從事駕駛汽車之特定行為
    而符合上開規定情形時，因而致人受傷或死亡之特殊行為要
    件予以加重處罰，已就上述刑法第284條各罪犯罪類型變更
    之個別犯罪行為予以加重，而成另一獨立之罪名，自屬刑法
    分則加重之性質（最高法院99年度台非字第198號判決意旨
    參照）。惟倘同時有道路交通管理處罰條例第86條第1項所
    規定酒醉駕車、無照駕駛之加重事由，然其中酒後駕車之行
    為既已依刑法第185條之3第1項之立法而獨立成罪，不得再
    重複評價，但就其過失傷害部分，仍應另論以無駕駛執照犯
    過失傷害罪，以免評價不足（臺灣高等法院暨所屬法院108
    年法律座談會刑事類提案第6號決議意見參照）。查被告酒
    後駕車部分既已成立修正前刑法第185條之3第1項第1款、第
    2項前段之罪名予以處罰，其所為過失傷害罪部分，揆諸上
    開說明，即毋庸再適用道路交通管理處罰條例第86條第1項
    之「酒後駕車」加重其刑，但關於被告無駕駛執照過失傷害
    人部分，被告於審理時自陳無駕駛執照，核與本院職權調閱
    公路電子閘門資料結果相符，自應論以無駕駛執照過失傷害
    罪。起訴意旨就此部分漏未敘及應依道路交通管理處罰條例
    第86條第1項之規定加重其刑，容有未洽，惟此部分基本社
    會事實既屬同一，且經本院當庭諭知被告此部分涉犯法條規
    定及罪名，已足以保障被告防禦權，爰依刑事訴訟法第300 
    條規定，變更起訴法條，附此述明。
　㈣核被告就第1事故所為，係犯修正前刑法第185條之3第1項第1
    款、第2項前段之不能安全駕駛動力交通工具致人於死罪，
    刑法第185條之4第1項後段之駕駛動力交通工具發生交通事
    故致人於死逃逸罪；其就第2事故所為，係犯道路交通管理
    處罰條例第86條第1項，刑法第284條前段之汽車駕駛人，無
    駕駛執照駕車，因過失傷害人罪，及刑法第185條之4第1項
    前段之駕駛動力交通工具發生交通事故致人普通傷害逃逸罪
    。被告所犯上開4罪間，犯意各別、行為互異，應予分論併
    罰。
  ㈤爰以行為人之責任為基礎，審酌被告明知酒後不能駕車，以
    及酒後駕車之危險性甚高，猶於上開時、地飲酒後，貿然駕
    駛上開車輛致生本案事故，導致莊志豪傷重不治死亡，及丙○○受有如上揭所載之傷害，又明知已駕車肇事，未留在現場
    救護傷患，仍逃離現場，漠視國家法令；再其吐氣所含酒精
    濃度為每公升0.78毫克，已高於法定標準每公升0.25毫克2
    倍以上，堪認其惡性非輕；兼衡被告迄今尚未與告訴人丁○○
    、戊○○、丙○○達成和解或賠償損害，對於酒後駕車肇事致人
    於死、普通傷害、肇事逃逸客觀事實固未予否認，惟難認其
    坦承有肇事逃逸之犯意，堪認其犯後態度不佳；復參以告訴
    代理人孫穎姸律師於審理時稱：被告所為導致莊志豪死亡，
    使丁○○、戊○○痛失摯愛，但被告未積極表示歉意，且對告訴
    代理人之聯繫置之不理，請鈞院從重量刑等語，及檢察官陳
    稱：請鈞院參酌告訴代理人意見，從重量刑等語之量刑意見
    ；及被告國中畢業之智識程度，自陳與配偶分居、育有2未
    成年之女、家庭經濟狀況小康等一切情狀，分別量處如主文
    所示之刑，並定其應執行之刑，以示懲儆。 
據上論斷，應依刑事訴訟法第299條第1項前段、第300條，判決
如主文。
本案經檢察官甲○○偵查起訴，檢察官謝咏儒到庭執行職務。
中　　華　　民　　國　　111 　年　　6 　　月　　2 　　日
                  刑事第十三庭  審判長法  官  潘怡華
                                      法  官  郭鍵融
                                      法  官  簡方毅
以上正本證明與原本無異。
如不服本判決應於收受判決後20日內向本院提出上訴書狀，並應
敘述具體理由。其未敘述上訴理由者，應於上訴期間屆滿後20日
內向本院補提理由書(均須按他造當事人之人數附繕本)「切勿逕
送上級法院」。 
       　　　　　　　　　　　　　　　 書記官　施懿珊
中　　華　　民　　國　　111 　年　　6 　　月　　6 　　日
附錄論罪科刑法條：
中華民國刑法第185條之3（修正前）
駕駛動力交通工具而有下列情形之一者，處二年以下有期徒刑，
得併科二十萬元以下罰金：
一、吐氣所含酒精濃度達每公升零點二五毫克或血液中酒精濃度
達百分之零點零五以上。
二、有前款以外之其他情事足認服用酒類或其他相類之物，致不
能安全駕駛。
三、服用毒品、麻醉藥品或其他相類之物，致不能安全駕駛。
因而致人於死者，處三年以上十年以下有期徒刑；致重傷者，處
一年以上七年以下有期徒刑。
曾犯本條或陸海空軍刑法第五十四條之罪，經有罪判決確定或經
緩起訴處分確定，於五年內再犯第一項之罪因而致人於死者，處
無期徒刑或五年以上有期徒刑；致重傷者，處三年以上十年以下
有期徒刑。
中華民國刑法第185條之4
駕駛動力交通工具發生交通事故，致人傷害而逃逸者，處6月以
上5年以下有期徒刑；致人於死或重傷而逃逸者，處1年以上7年
以下有期徒刑。
犯前項之罪，駕駛人於發生交通事故致人死傷係無過失者，減輕
或免除其刑。
道路交通管理處罰條例第86條
汽車駕駛人，無駕駛執照駕車、酒醉駕車、吸食毒品或迷幻藥駕
車、行駛人行道或行經行人穿越道不依規定讓行人優先通行，因
而致人受傷或死亡，依法應負刑事責任者，加重其刑至二分之一
。
汽車駕駛人，在快車道依規定駕車行駛，因行人或慢車不依規定
，擅自進入快車道，而致人受傷或死亡，依法應負刑事責任者，
減輕其刑。
中華民國刑法第284條
因過失傷害人者，處1年以下有期徒刑、拘役或10萬元以下罰金
；致重傷者，處3年以下有期徒刑、拘役或30萬元以下罰金。
中華民國刑法第185條之4
駕駛動力交通工具發生交通事故，致人傷害而逃逸者，處6月以
上5年以下有期徒刑；致人於死或重傷而逃逸者，處1年以上7年
以下有期徒刑。
犯前項之罪，駕駛人於發生交通事故致人死傷係無過失者，減輕
或免除其刑。